臺灣臺北地方法院刑事裁定　　　　　　100年度聲判字第104號
聲　請　人　王唯丞
代　理　人　張靜律師
被　　　告　辜澄泉
上列聲請人因被告偽造文書案件，不服臺灣高等法院檢察署檢察
長中華民國100年3月18日，100年度上聲議字第2010號駁回聲請
再議之處分（原不起訴處分案號：臺灣臺北地方法院檢察署檢察
官100年度偵字第1490號），聲請交付審判，本院裁定如下：
    主  文
聲請駁回。
    理  由
一、按告訴人不服上級法院檢察署檢察長或檢察總長認再議為無
    理由而駁回之處分者，得於接受處分書後十日內委任律師提
    出理由狀，向該管第一審法院聲請交付審判。法院認為交付
    審判之聲請不合法或無理由者，應駁回之。刑事訴訟法第二
    百五十八條之一、第二百五十八條之三第二項前段分別定有
    明文。可知交付審判之聲請，應僅限於「告訴人」提出告訴
    而為地方法院檢察署檢察官為不起處分，經合法提出再議又
    遭臺灣高等法院檢察署檢察長以無理由駁回後，方得於法定
    期間內內聲請之。又所謂告訴人，指犯罪當時直接被害之人
    ，若為間接被害，其申告之性質核屬告發，對於檢察官之不
    起訴處分、駁回再議處分自無再議、聲請交付審判之權。
二、本件聲請人王唯丞以其於民國九十八年七月十七日，受讓第
    三人大中票券金融股份有限公司（下稱大中公司），依本院
    九十七年度審重字第一七四號確定判決，對連帶債務人中日
    國際企業股份有限公司（下稱中日國際公司）及案外人林秋
    芬、林鴻銘（下均逕稱其名）等取得新臺幣一千四百萬元之
    債權，聲請人前向本院聲請對中日國際公司、林秋芬、林鴻
    銘強制執行，其中聲請執行標的之一中日國際公司所擁有之
    中日保全股份有限公司（下稱中日保全公司）之股份五百六
    十二萬三千三百四十五股，本院於九十九年一月十九日以北
    院隆九十八司執亥字第六九七二三號，禁止第三人中日保全
    公司就債務人中日國際公司上開股份為移轉或其他處分。被
    告辜澄泉係中日保全公司之代表人，竟基於使公務員為不實
    登載之犯意，於上開強制執行程序中，明知已將中日國際公
    司所有之股份，均已移轉處分，竟於九十九年四月二十九日
    以陳報狀中向上開執行法院稱：「本公司依執行命令扣押股
    份禁止移轉」等語之不實事項，使承辦公務員書記官將上開
    不實事項之書狀編定於執行卷宗，以此方式，使公務員將上
    開不實事項登載於公文書。因認被告涉有刑法第二百十四條
    之使公務員登載不實事項於公文書罪嫌。而於九十九年九月
    七日具狀向臺灣臺北地方法院檢察署檢察官提出告發（
    案號：九十八年度他字第九九三○號、九十九年度發查字第
    三七一五號、一百年度偵字第一四九○號）。然為該署檢察
    官以無積極證據足認被告有告發意旨所指犯行，而依據刑事
    訴訟法第二百五十二條第十款規定，於一百年二月二十四日
    為不起訴處分。聲請人不服，於法定期間內提起再議，臺灣
    高等法院檢察署檢察長認再議無理由，於一百年三月十八日
    以一百年度上聲議字第二○一○號駁回再議；聲請人於一百
    年三月二十九日收受前揭駁回再議之處分書後仍不服，於法
    定期間內之一百年四月六日向本院聲請交付審判等節，有前
    述處分書、駁回再議處分書影本在卷可稽，復據本院調閱該
    等卷宗屬實。
三、聲請交付審判意旨詳如附件「刑事聲請交付審判」狀所載。
    經查：「查犯罪之被害人始得提起自訴，以不正當方法逃漏
    稅捐及使公務員登載不實事項於職務上所掌之公文書，均係
    侵害國家法益之犯罪，林風文、楊文燦並非上訴人即被告等
    犯罪之直接被害人，即不能以上訴人即被告等成立上開犯罪
    ，對之提起自訴。原審未經注意，於撤銷第一審關於上開部
    分之判決後，竟未依刑事訴訟法第三百三十四條規定，諭知
    此部分自訴不受理，而仍為實體上科刑之判決，自嫌違誤。
    」最高法院著有七十九年度臺上字第四九六九號判決意旨可
    資參照。而該案之事實略為：自訴人某甲、某乙訴稱，債務
    人某丙為逃避對渠等之債務，將其所有之不動產Ａ以虛偽「
    贈與」之名目，移轉登記與某丙之兄某丁，不動產Ｂ以虛偽
    「買賣」之名目移轉登記與某戊，某戊復將不動產Ｂ以虛偽
    「買賣」之名目移轉登記於某丁，因此逃漏稅捐，且使地政
    機關承辦人員將此等不實之「買賣」、「贈與」事項登載於
    職務上所掌之「建築改良登記簿」及「土地登記簿」。此有
    該案歷審判決在卷可稽（案號：臺灣高雄地方法院七十八年
    度自字第一一五號、臺灣高等法院臺南分院七十八年度上易
    字第三七○五號、最高法院七十九年度臺上字第四九六九號
    ）。足認，刑法偽造文書罪章（偽造變造私文書罪、偽造變
    造公文書罪、偽造變造特種文書罪、公文書不實登載罪、使
    公務員登載不實罪、業務上文書登載不實罪、行使偽造變造
    或登載不實之文書罪、偽造盜用印章印文或署押罪、偽造盜
    用公印或公印文罪），本質上屬於侵害社會法益之犯罪，雖
    其中有部分例如（行使）偽造私文書、偽造盜用印章印文等
    罪，含有侵害個人法益之性質，屬重層性法益之犯罪，即有
    犯罪當時直接被害而得提出告訴、自訴之適用。但在刑法第
    二百十四條使公務員登載不實罪中，其所直接保護者，乃公
    務文書內容之正確性，純屬社會法益。若人民因行為人使公
    務員登載不實而遭不利影響，亦屬間接受害。所提出之申告
    ，應屬告發。故聲請人依法不能為交付審判之聲請，其聲請
    自不合法。
四、綜上，聲請人之聲請，不符「告訴人不服上級法院檢察署檢
    察長或檢察總長認再議為無理由而駁回之處分者」而得聲請
    交付審判之要件，其聲請不合法，應依刑事訴訟法第二百五
    十八條之三第二項前段裁定駁回。
中    華    民    國   100    年    5     月    6     日
                   刑事第十庭審判長  法  官    蔡坤湖
                                     法  官    周玉琦
                                     法  官    姚念慈
上正本證明與原本無異。
本裁定不得抗告。
                                     書記官    劉芸珊
中    華    民    國   100    年    5     月    6     日